臺灣臺中地方法院刑事判決　　　　　　　100年度訴字第993號
公　訴　人　臺灣臺中地方法院檢察署檢察官
被　　　告　王建印
上列被告因違反毒品危害防制條例案件，經檢察官提起公訴（10
0年度毒偵字第288、805號），本院依簡式審判程序判決如下：
    主  文
王建印施用第一級毒品，累犯，處有期徒刑壹年，扣案之海洛因
包（海洛因驗餘淨重合計零點肆零陸伍公克）均沒收銷燬之；
又施用第二級毒品，累犯，處有期徒刑捌月，扣案之甲基安非他
命貳包（甲基安非他命驗餘淨重合計零點壹柒公克）均沒收銷
燬之。應執行有期徒刑壹年柒月，扣案之海洛因包（海洛因驗
餘淨重合計零點肆零陸伍公克）、甲基安非他命貳包（甲基安非
他命驗餘淨重合計零點壹參柒公克）均沒收銷燬之。
    事  實
一、王建印前因自民國88年9月18日起至89年1月14日止施用第二
    級毒品之案件，經本院以89年度豐簡上字第120號判處有期
    徒刑5月，嗣經上訴，再由臺灣高等法院臺中分院以89年度
    上易字第1820號駁回上訴而確定，因竊盜案件，經本院以90
    年度易字第388號判處有期徒刑8月確定，上開2案，再經本
    院以90年度聲字第2167號裁定合併定其應執行之刑為有期徒
    刑1年確定；因施用第一級毒品、第二級毒品案件，經本院
    以89年度訴字第3086號分別判處有期徒刑7月、10月，應執
    行有期徒刑1年4月確定，因竊盜、搶奪案件，經本院以91年
    度訴字第275號分別判處有期徒刑1年6月、1年2月，應執行
    有期徒刑2年6月確定，上開2案，再經本院以91年度聲字第2
    364號裁定合併定其應執行之刑為有期徒刑3年10月確定；上
    開案件嗣經送監接續執行，於93年4月6日因縮短刑期假釋出
    監付保護管束；於假釋期間，復因施用第一級毒品、第二級
    毒品案件，經本院以94年度訴字第126號分別判處有期徒刑1
    年、8月，應執行有期徒刑1年6月確定（第1案），因搶奪案
    件，經本院以94年度訴字第421號判處有期徒刑1年3月確定
    （第二案），並經撤銷假釋，再送監與前揭殘刑接續執行，
    後經本院以96年度聲減字第4259號裁定，將第1案分別減為
    有期徒刑6月、4月，將第2案減為有期徒刑7月又15日，並合
    併定其應執行之刑為有期徒刑1年4月確定，甫於96年12月16
    日因縮刑期滿而執行完畢。再因施用第二級毒品案件，經本
    院以99年度豐簡字第610號判處有期徒刑4月確定，並於100
    年1月13日送監執行，現仍在法務部矯正署臺中監獄臺中分
    監執行中。另因施用毒品案件，經本院以87年度毒聲字第32
    77號裁定送觀察、勒戒後，認無繼續施用毒品之傾向，於87
    年12月3日執行完畢，並經臺灣臺中地方法院檢察署檢察官
    以87年度偵字第25358號為不起訴處分確定，復因首揭施用
    毒品案件，經本院以89年度毒聲字第169號裁定送強制戒治
    ，嗣經戒治所評定合格，認無繼續戒治之必要，由本院以89
    年度毒聲字第4078號裁定停止戒治，於89年8月29日停止戒
    治，所餘戒治期間付保護管束，後經本院以89年度毒聲字第
    6901號裁定撤銷停止戒治，令入戒治處所繼續施以強制戒治
    ，於90年6月3日執行完畢。詎王建印猶不知悔改，復基於施
    用第二級毒品甲基安非他命之犯意，於100年1月11日上午某
    時許，在臺中市○區○○路184之5號北海飯店315室內，以
    將第二級毒品甲基安非他命粉末置於玻璃球管內用火燒烤而
    吸其煙霧之方式，施用第二級毒品甲基安非他命1次；另基
    於施用第一級毒品海洛因之犯意，於同日晚上7時許，在上
    開處所內，以將第一級毒品海洛因粉末置入注射針筒內加水
    後，再以針筒注射手臂血管之方式，施用第一級毒品海洛因
    1次。嗣經警於同日晚上9時20分許，在上開處所，因另案通
    緝為警逮捕，並扣得第一級毒品海洛因2包（海洛因驗餘淨
    重合計0.2065公克）、第二級毒品甲基安非他命2包（甲基
    安非他命驗餘淨重合計0.137公克），復於同月13日凌晨3時
    20分許，因另案送監執行時，經法務部矯正署臺中看守所管
    理員實施新收檢查，再扣得第一級毒品海洛因1包（海洛因
    驗餘淨重0.2公克），始悉上情。
二、案經臺中市政府警察局第五分局報告、法務部矯正署臺中看
    守所函送臺灣臺中地方法院檢察署檢察官偵查起訴。
    理  由
一、按除被告所犯為死刑、無期徒刑、最輕本刑為3年以上有期
    徒刑之罪或高等法院管轄第一審案件者外，於刑事訴訟法第
    273條第1項程序進行中，被告先就被訴事實為有罪之陳述時
    ，審判長得告知被告簡式審判程序之旨，並聽取當事人、代
    理人、辯護人及輔佐人之意見後，裁定進行簡式審判程序；
    除簡式審判程序、簡易程序及第376條第1款、第2款所列之
    罪之案件外，第一審應行合議審判；刑事訴訟法第273條之
    1第1項、第284條之1分別定有明文。本件被告王建印所犯係
    死刑、無期徒刑、最輕本刑為3年以上有期徒刑或高等法院
    管轄第一審案件以外之罪，且於本院行準備程序時就被訴事
    實為有罪之陳述，經受命法官告知簡式審判程序之旨，並聽
    取公訴人、被告之意見後，本院合議庭認無不得或不宜改依
    簡式審判程序進行之處，經評議結果，裁定改由受命法官獨
    任行簡式審判程序，合先敘明。
二、訊據被告王建印對於上開施用第一級毒品海洛因、第二級毒
    品甲基安非他命之犯行，均坦承不諱，且其先後於100年1月
    11日、同月13日，分別經員警、法務部矯正署臺中看守所人
    員採其尿液送驗，結果均呈嗎啡、甲基安非他命陽性反應，
    此有尿液代號與真實姓名對照表、檢體採收記錄表各1紙、
    中山醫學大學附設醫院檢驗科藥物檢測中心驗尿報告2紙在
    卷可稽，又由員警扣得之白色粉末2包，經送行政院衛生署
    草屯療養院鑑定結果，均含海洛因成分，海洛因送驗淨重合
    計0.2092公克、驗餘淨重合計0.2065公克，再扣案之透明結
    晶2包，均含甲基安非他命成分，甲基安非他命送鑑淨重合
    計0.1388公克、驗餘淨重合計0.137公克，此有行政院衛生
    署草屯療養院草療鑑字第1000200009號鑑定書1紙在卷可考
    ，另法務部矯正署臺中看守所管理員扣得之白色粉末1包，
    經送法務部調查局鑑定結果，確含海洛因成分，海洛因送驗
    淨重0.22公克、驗餘淨重0.2公克，此有法務部調查局濫用
    藥物實驗室100年4月19日調科壹字第10023008620號鑑定書1
    紙在卷可佐，並有現場照片4幀附卷為證，以及第一級毒品
    海洛因3包、第二級毒品甲基安非他命2包扣案為憑，足徵被
    告之自白確與事實相符。另按毒品危害防制條例於92年7月9
    日修正公布，自93年1月9日施行，其中第20條、第23條將施
    用毒品之刑事處遇程序，區分為「初犯」及「5年內再犯」
    、「5年後再犯」。依其立法理由之說明：「初犯」，經觀
    察、勒戒或強制戒治後，應為不起訴處分或不付審理之裁定
    ；經觀察、勒戒或強制戒治執行完畢釋放後，「5年內再犯
    」者，因其再犯率甚高，原實施之觀察、勒戒及強制戒治既
    已無法收其實效，爰依法追訴或裁定交付審理。至於經觀察
    、勒戒或強制戒治執行完畢釋放後，「5年後再犯」者，前
    所實施之觀察、勒戒或強制戒治已足以遮斷其施用毒品之毒
    癮，為期自新及協助其斷除毒癮，仍適用「初犯」規定，先
    經觀察、勒戒或強制戒治之程序。從而依修正後之規定，僅
    限於「初犯」及「5年後再犯」2種情形，始應先經觀察、勒
    戒或強制戒治程序。倘被告於5年內已再犯，經依法追訴處
    罰，縱其第3次（或第3次以上）再度施用毒品之時間，在初
    犯經觀察、勒戒或強制戒治執行完畢釋放5年以後，已不合
    於「5年後再犯」之規定，且因已於「5年內再犯」，顯見其
    再犯率甚高，原實施觀察、勒戒或強制戒治，已無法收其實
    效，即應依該條例第10條處罰（最高法院97年度第5次刑事
    庭會議決議參照）。本件被告前因施用毒品，經觀察、勒戒
    後，於87年12月3日執行完畢，又於5年內之自88年9月18日
    起至89年1月14日止施用第二級毒品，經本院以89年度豐簡
    上字第120號判處有期徒刑5月確定，此有臺灣臺中地方法院
    檢察署刑案資料查註紀錄表及臺灣高等法院被告前案紀錄表
    各1份在卷可考，則其再犯本件施用第一級毒品、第二級毒
    品犯行，按諸前揭說明，自無毒品危害防制條例第20條第3
    項規定之適用，而應按同條例第23條第2項規定，依法論科
    。本件事證明確，被告施用第一級毒品海洛因、第二級毒品
    甲基安非他命之犯行，均堪認定。
三、核被告所為，分別係犯毒品危害防制條例第10條第1項之施
    用第一級毒品罪、同條第2項之施用第二級毒品罪。被告為
    施用第一級毒品、第二級毒品，而持有各該級毒品，其持有
    之低度行為，應各為施用之高度行為所吸收，均不另論罪。
    再被告所犯上開2罪，係犯意各別、行為互殊，應予分論併
    罰。被告前因施用第二級毒品案件，經本院以89年度豐簡上
    字第120號判處有期徒刑5月，嗣經上訴，再由臺灣高等法院
    臺中分院以89年度上易字第1820號駁回上訴而確定，因竊盜
    案件，經本院以90年度易字第388號判處有期徒刑8月確定，
    上開2案，再經本院以90年度聲字第2167號裁定合併定其應
    執行之刑為有期徒刑1年確定；因施用第一級毒品、第二級
    毒品案件，經本院以89年度訴字第3086號分別判處有期徒刑
    7月、10月，應執行有期徒刑1年4月確定，因竊盜、搶奪案
    件，經本院以91年度訴字第275號分別判處有期徒刑1年6月
    、1年2月，應執行有期徒刑2年6月確定，上開2案，再經本
    院以91年度聲字第2364號裁定合併定其應執行之刑為有期徒
    刑3年10月確定；上開案件嗣經送監接續執行，於93年4月6
    日因縮短刑期假釋出監付保護管束；於假釋期間，復因施用
    第一級毒品、第二級毒品案件，經本院以94年度訴字第126
    號分別判處有期徒刑1年、8月，應執行有期徒刑1年6月確定
    （第1案），因搶奪案件，經本院以94年度訴字第421號判處
    有期徒刑1年3月確定（第二案），並經撤銷假釋，再送監與
    前揭殘刑接續執行，後經本院以96年度聲減字第4259號裁定
    ，將第1案分別減為有期徒刑6月、4月，將第2案減為有期徒
    刑7月又15日，並合併定其應執行之刑為有期徒刑1年4月確
    定，甫於96年12月16日因縮刑期滿而執行完畢等情，此有臺
    灣臺中地方法院檢察署刑案資料查註紀錄表及臺灣高等法院
    被告前案紀錄表各1份在卷可稽，其於受有期徒刑執行完畢
    後，5年以內故意再犯本件有期徒刑以上之2罪，均為累犯，
    應依刑法第47條第1項規定，各加重其刑。爰審酌被告曾因
    施用毒品經送觀察、勒戒、強制戒治後，仍未能戒斷，再犯
    本案之罪，顯然未能善體國家設置觀察、勒戒、強制戒治機
    構，協助毒品施用者戒除毒癮之良法美意，及其犯罪之動機
    、目的、家庭經濟狀況小康之生活狀況、國中肄業之智識程
    度、品行、所生危害，暨犯罪後坦承犯行，態度尚屬良好等
    一切情狀，分別量處如主文所示之刑，並定其應執行之刑。
    扣案之海洛因3包（海洛因驗餘淨重合計0.4065公克）、甲
    基安非他命2包（甲基安非他命驗餘淨重合計0.137公克），
    分別為毒品危害防制條例第2條第2項第1款、第2款所稱之第
    一級毒品、第二級毒品，應依同條例第18條第1項前段規定
    ，分別沒收銷燬之。另扣案之NIKE牌運動鞋1雙、深藍色外
    套1件、全罩式安全帽1頂，均係被告所有，固經被告供承在
    卷（警卷第1頁），然既無積極證據足資證明係供其犯本案
    所用或因本案犯罪所得之物，且均非屬違禁物，自不得宣告
    沒收，附此敘明。
據上論斷，應依刑事訴訟法第273條之1第1項、第299條第1項前
，毒品危害防制條例第10條第1項、第2項、第18條第1項前段，
刑法第11條前段、第47條第1項、第51條第5款，判決如主文。
本案經檢察官黃永福到庭執行職務。
中    華    民    國    100    年    5    月    9    日
                  刑事第十五庭  法  官  鄭舜元
以上正本證明與原本無異。
如不服本判決應於收受判決後10日內向本院提出上訴書狀，並
應應敘述具體理由。其未敘述上訴理由者，應於上訴期間屆滿
後20日內向本院補提理由書(均須按他造當事人之人數附繕本)
「切勿逕送上級法院」。
                                書記官  黃聖心
中    華    民    國    100     年    5    月    9   日
附錄：論罪科刑法條：
毒品危害防制條例第10條
施用第一級毒品者，處6月以上5年以下有期徒刑。
施用第二級毒品者，處3年以下有期徒刑。